【裁判字號】    99,交抗,62
【裁判日期】    990329
【裁判案由】    聲明異議
【裁判全文】
臺灣高等法院臺南分院交通事件裁定      99年度交抗字第62號
抗 告 人
即異議人  甲○○
上列抗告人因違反道路交通管理處罰條例案件，不服臺灣臺南地
方法院九十八年度交聲字第一二七○號中華民國九十九年一月二
十八日所為裁定（原處分案號：交通部公路總局嘉義區監理所麻
豆監理站麻監裁罰字第裁75-SK0000000號處分），提起抗告，本
院裁定如下：
    主  文
抗告駁回。
    理  由
一、抗告意旨略以：舉發違反道路交通管理事件通知單影本，注
    意事項六，不服舉發者，應於接獲本單十五日內，向處罰機
    關陳述，沒說處罰機關單位。抗告人依法向臺南市警察局陳
    述，有臺南市警察局民國九十八年三月二日南市警交字第
    09818002990號書函影本為證。再查上開台南巿警察局書函
    影本，臺南市警察局沒否認是處罰機關，且令抗告人依道路
    交通管理處罰條例第八十七條規定，得於接到裁決書之翌日
    起二十日內，向管轄地方法院聲明異議。綜上所述，證明抗
    告人皆依法辦理，且行政機關行政矛盾，請求撤銷原處分云
    云。
二、按道路交通管理處罰條例（下稱同條例）第八條規定「違反
    本條例之行為由左列機關處罰之：一、違反第十二條至第六
    十八條之規定者，由公路主管機關處罰。二、違反第六十九
    條至第八十四條之規定者，由警察機關處罰。前項第一款之
    處罰，公路主管機關應設置交通裁決單位辦理」；又同條例
    第九條第一項規定「本條例所定罰鍰之處罰，行為人接獲違
    反道路交通管理事件通知單後，於十五日內得不經裁決，逕
    依第九十二條第三項（應為第四項，法條漏未隨同修正）之
    罰鍰基準規定，向指定之處所繳納結案；不服舉發事實者，
    應於十五日內，向處罰機關陳述意見；其不依通知所定期限
    前往指定處所聽候裁決，且未依規定期限繳納罰鍰結案或向
    處罰機關陳述意見者，處罰機關得逕行裁決之」。準此，於
    行為人違反同條例第五十六條第一項第一款規定即汽車駕駛
    人在禁止臨時停車處所停車者，其處罰機關即為公路主管機
    關交通部。
三、次按行政罰法第八條規定：「不得因不知法規而免除行政處
    罰責任。但按其情節，得減輕或免除其處罰。」，學理上稱
    為禁止錯誤（Verbotsirrtum），屬於違法認識（Unrechtsb
    ewusstsein）問題，係參考九十四年一月七日修正前刑法第
    十六條制定，採嚴格責任主義，其含意乃「不知法律者自負
    其責」，亦即人民不可以主張「不知者，無罪」；於違反禁
    止規定或作為義務時，即應受罰，不得因不知法規而免除行
    政處罰責任，僅能按其情節減輕或免除其處罰（最高行政法
    院九十八年度判字第一二九二號判決意旨參照）。
四、經查：
  (一)抗告人所有車牌號碼UM8-085號輕型機車，於九十八年二月
    四日二十時四十三分許，在臺南市○○路○段一二五號前，
    因在禁止臨時停車處所之人行道上停車，經臺南市警察局交
    通隊（下稱舉發機關）警員予以製單逕行舉發等情，有臺南
    市警察局九十八年二月九日南市警交字第SK0000000號舉發
    違反道路交通管理事件通知單一紙及違規採證照片二幀附卷
    可稽（原審卷第十三頁、第十八頁第一張、第二十一頁）。
    且觀諸卷附之違規採證照片，照片內容所攝之場景、光影、
    色澤等，均屬自然呈現，並無虛偽造作之情事存在，是以抗
    告人上述違規事實，應堪認定。
  (二)其次，抗告人雖主張伊於收到舉發機關舉發違反道路交通管
    理事件通知單後，不服舉發，依法於十五日內向處罰機關陳
    述，但裁決書罰鍰是一千二百元，證明裁決書已違法、錯誤
    云云。然本件舉發機關係依同條例第五十六條第一項第一款
    製單，逕行舉發汽車駕駛人在禁止臨時停車處所停車（原審
    卷第十三頁），揆諸前揭規定，本件違規行為之處罰機關為
    公路主管機關交通部所設置之交通裁決單位，亦即原處分機
    關交通部公路總局嘉義區監理所麻豆監理站（下稱原處分機
    關），而非舉發機關臺南市警察局交通隊至明。
  (三)又同條例第九十二條第四項授權訂定之「違反道路交通管理
    事件統一裁罰基準表」，係以「應到案期限內及逾越應到案
    期限之日數繳納罰鍰或到案聽候裁決（含陳述意見）」作為
    裁罰基準。其中就違反同條例第五十六條第一項第一款規定
    之違規行為，在交通工具為機器腳踏車部分，於應到案期限
    內繳納或到案聽候裁決者，罰鍰金額係六百元，逾越應到案
    期限三十日內繳納罰鍰或聽候裁決者，罰鍰金額係八百元，
    逾越應到案期限三十日以上六十日以內繳納罰鍰或聽候裁決
    者，罰鍰金額係一千元，逾越應到案期限六十日以上繳納罰
    鍰或聽候裁決者，罰鍰金額係一千二百元。本件抗告人應於
    九十八年三月十一日前到案，惟抗告人未依限到案聽候裁決
    、自行繳納罰鍰或向原處分機關陳述意見，迄原處分機關於
    九十八年九月三十日裁決時，已逾應到案期限六十日以上，
    原處分機關遂依同條例第五十六條第一項第一款、及「違反
    道路交通管理事件統一裁罰基準表」之規定，裁處抗告人罰
    鍰一千二百元，核無不符。
  (四)再者，抗告人停放車輛處之臺南市○○路○段125號周邊人行
    道上，且設置有「人行道禁停機慢車」之標誌，有臺南市警
    察局98年10月21日南市警交字第09850351110號函暨禁止停
    車標誌設置現場照片一幀在卷可稽（原審卷第十七頁、第十
    八頁第一張）。而觀諸上開現場照片可知，「人行道禁停機
    慢車」之標誌係清楚矗立於人行道旁，並未有何遮蔽物或難
    以察覺之情形，自難諉為不知。何況，依道路交通安全規則
    第一百十一條第一項第一款規定「人行道不得臨時停車」，
    與同條項第三款規定「設有禁止臨時停車標誌、標線處所不
    得臨時停車」併列，二者性質不同，前者係以法律明文規範
    絕對禁止臨時停車處所，此種乃不待主管機關另行劃設標線
    或設置號誌，本質上即禁止臨時停車，後者為經劃設標線或
    設置標誌後始禁止臨時停車之相對禁止臨時停車處所，此際
    ，標線、標誌之劃設具有創設性。基此，抗告人停放機車於
    供行人通行之騎樓，本屬於人行道範圍，乃屬前開第一款所
    規定法律明示禁止停車之處所，本不待主管機關劃設標線或
    設置標誌，倘於上開地點設置標誌揭示人行道禁停機慢車之
    停放管制，亦僅具有提醒、督促駕駛人注意之作用而已。抗
    告人自亦不得諉以主管機關未設立明顯標示提醒駕駛人或未
    見上開標示即得於該處停車而解免其責甚明。
五、綜上所述，抗告人確有於上揭時、地，在禁止臨時停車處所
    停車之違規事實。抗告人不服舉發，僅向舉發機關提出申訴
    ，並未依舉發通知單上所載之應到案處所，遵期於通知單上
    應到案日期前向原處分機關陳述意見，嗣經原處分機關認抗
    告人逾越應到案期限六十日以上，逕依違反道路交通管理事
    件統一裁罰基準表之規定，裁處抗告人新台幣一千二百元之
    罰鍰處分，其裁罰洵屬正確，原審審酌後維持原處分，裁定
    駁回抗告人之異議，於法核無違誤，抗告人猶執陳詞，提起
    本件抗告指摘原裁定不當，為無理由，應予駁回。
據上論斷，應依道路交通案件處理辦法第二十六條、刑事訴訟法
第四百十二條，裁定如主文。
中    華    民    國    99    年    3     月    29    日
                  刑事第六庭    審判長法  官  董武全
                                      法  官  林英志
                                      法  官  沈揚仁
以上正本證明與原本無異。
不得再抗告。
                                      書記官  廖文靜
中    華    民    國    99    年    3     月    29    日

司法院資訊處製作；財團法人民間司法改革基金會備份。
